臺北高等行政法院判決　　　　　　　　　　　　　　　九十年度訴字第一五五三號
　　　　　　　　　　　　　　　.
　　原　　　告　英商．亞力山大得咸有限公司（Alexander Duckham & Co.,
　　　　　　　　　　　　　　　.
　　代　表　人　羅伯．富蘭克林.
　　　　　　　　Robert.
　　訴訟代理人　林志剛律師
　　複 代理 人　林金榮律師
　　訴訟代理人　楊憲祖律師
　　被　　　告　經濟部智慧財產局
　　代　表　人　陳明邦（局長）
　　訴訟代理人　庚○○
　　　　　　　　戊○○
　　參　加　人　弘珈企業有限公司
　　代　表　人　甲○○董事）.
　　訴訟代理人　己○○
右當事人間因商標異議事件，原告不服行政院中華民國八十九年十二月十四日台八十
九訴字第三四九五五號再訴願決定，提起行政訴訟。本院判決如左：
　　主  文
原告之訴駁回。
訴訟費用由原告負擔。
    事  實
緣參加人前於民國（下同）八十六年七月三日以「ＱＳ」商標（下稱系爭商標），指
定使用於當時商標法施行細則第四十九條所定商品及服務分類表第四類之黑油、黃油
、切削油、潤滑油、太古油、齒輪油、內燃油、汽缸油、去漬油、油精、機油、循環
油、皮帶油、鏈條油、基礎油、揮發油、防氧化油、淬火油、冷軋軋延油、調質軋延
油、工業用牛油、工業用凡士林油、機車油等商品，向被告（原經濟部中央標準局）
申請註冊，經被告准列為審定第八三○一一九號商標。嗣原告以該審定商標有違商標
法第三十七條第七款及第十四款之規定，對之提出異議，案經被告審查，以八十八年
十一月三日中台異字第Ｇ00000000號商標異議審定書為「異議不成立」之處
分。原告不服，提起一再訴願，遞遭決定駁回，遂向本院提起行政訴訟。本院因認本
件訴訟之結果，弘珈企業有限公司之權利或法律上利益將受損害，乃依行政訴訟法第
四十二條第一項規定，裁定命弘珈企業有限公司獨立參加訴訟。茲摘敘兩造及參加人
訴辯意旨如次：
甲、原告方面：
一、聲明：求為判決
１、再訴願決定、訴願決定及原處分均撤銷。
２、命被告作成審定第八三○一一九號「ＱＳ」商標異議成立之處分。
３、訴訟費用由被告負擔。
二、陳述：
１、參加人之訴訟代理人來電告知原告訴訟代理人傳達希望和解之意思表示，惟原告
    訴訟代理人向參加人訴訟代理人明白表示，原告並未指示或授權訴訟代理人進行
    和解，故即嚴詞表明雙方並無和解之問題。嗣參加人訴訟代理人來電宣稱「希望
    進行和解，而且希望原告訴訟代理人代向位於新加坡之原告亞洲分公司轉達和解
    之意思」云云，似有藉故拖延訴訟之意圖，故原告訴訟代理人再次明白表示未經
    原告指示或授權，原告意循訴訟途徑取回遭參加人抄襲之商標，並無和解之問題
    。又參加人向鈞院謊稱「正在與原告進行和解，因此希望暫緩訴訟之進行」云云
    ，顯有編造不實說詞，並意圖延滯訴訟，請鈞院明鑑。
２、按商標圖樣「相同或近似於他人著名之商標或標章，有致公眾混淆誤認之虞者」
    及「相同或近似於他人先使用於同一商品或類似商品之商標，而申請人因與該他
    人間具有契約、地緣、業務往來或其他關係，知悉他人商標存在者」，不得申請
    註冊，商標法第三十七條第七款及第十四款定有明文。所謂著名之商標或標章，
    係指有客觀證據足認該商標或標章已廣為相關事業或消費者所普遍認知，商標法
    施行細則第三十一條復有明文。
３、原告係世界著名之工業用油脂、潤滑油、液壓油、機油等商品之產銷公司，創立
    於西元一八九九年，迄今已逾百年歷史，係世界第三大石油公司—英國石油亞美
    和公司（BP Amoco. p.l.c.）之集團公司，此有英國石油亞美和公司與原告就雙
    方關係所簽署之正式文件可參，文件中表示：「英國石油公司（BP）係透過其子
    公司直接或間接的擁有原告公司全部股份。而持有原告股份之公司係全部為英國
    石油公司集團（BP GROUP）所有，或為英國石油公司集團（BP GROUP）所控制之
    子公司，亦即英國石油公司（BP）係這些公司之母公司。原告因此係屬於英國石
    油公司集團（BP GROUP）成員之一，不受英國石油公司集團（BP GROUP）以外的
    公司之任何財務上或其他的控制。」。而經原告不斷研究發展及高品質生產管理
    ，其產品深受消費者信賴及喜愛，於英國約有百分之二十市場占有率，在世界其
    他國家居於領導地位，不但率先生產歐洲第一支複級機油，並於西元一九五○年
    領先推出全球首創20w﹨50複級機油「Ｑ」，且於西元一九七八年起陸續於台灣
    取得註冊第九六二一○號「DUCKHAMS Q Device」商標、註冊第二五五○三二號
    「Ｑ」商標及註冊第三四四七九二號「ＱＸＲ」商標專用權。
４、原告於西元一九九三年研發出較上述「Ｑ」機油品質更高級之「ＱＳ」商標（下
    稱據以異議商標）機油，該機油乃市面上最貴、最好之機油。斯時，原告陸續於
    世界各國申請註冊「ＱＳ」商標，取得三十餘國商標專用權，並大力於歐洲、亞
    洲等各國積極行銷該最高品質之機油，此有世界各國註冊一覽表及部分使用資料
    可供證明原告之「ＱＸＲ」、「Ｑ」及據以異議商標等於系爭商標申請註冊（一
    九九七年七月三日）前，已廣為相關事業或消費者所普遍認知，成為世界著名商
    標，且有網路下載之資料可參：
  (1)參照台灣地區分別於：西元一九九四年七月七日及一九九四年十一月三十日「
    ＱＸＲ」及據以異議商標產品之訂貨確認單，當年度據以異議商標產品雖初於台
    灣上市，產品產銷通路仍未完全建立，惟銷售數量仍達二、○○○公升，可見原
    告產品受消費者相當程度之信賴與喜好；於西元一九九五年十月十五日及一九
    九六年五月十五日之「石油情報月刊」有關原告與「ＱＸＲ」及據以異議商標產
    品之介紹；西元一九九五年台灣促銷廣告資料及產品目錄；西元一九九五年
    產品價格表乙張，由該價目表所列價格可知據以異議商標商品（每罐定價新台幣
    八○○元）係市面上最貴、最高品質之機油，目前市面機油價格最便宜者一罐約
    一五○元，最貴者約七○○多元，而依一般市場法則，中低等級產品之銷售量最
    大，最高品質價格之產品，選購者較少，故其銷售數量無法與中低等級機油之銷
    售量相互比擬；西元一九九七年三月十六日及三月二十日商業發票及銷售數量
    ﹨金額統計表；西元一九九七年八月份車族雜誌廣告，其中提及原告之「Ｑ」
    、「ＱＸＲ」、據以異議商標產品係機油中之五星級機油，通過美國石油協會（
    API）SH級機油之嚴格引擎測試。
  (2)另於新加坡地區包括新加坡境內原告之三十七個工廠及五十八個銷售通路地點介
    紹之產品廣告資料；於英國地區有產品廣告資料及西元一九九四年產品價目表；
    於紐西蘭地區之產品廣告資料；於中東地區之產品廣告資料，以及於馬來西亞地
    區之產品廣告資料及價格，均可供參酌。則參加人以相同商標圖樣申請註冊，並
    指定使用於相同商品，有致公眾混淆誤認之虞，符合商標法第三十七條第七款要
    件，不得申請註冊。
５、按廣告上同時促銷同一廠商同一系列之多種商品，乃一最經濟、最有效率之廣告
    方式，且為一般廠商經常採用。原告主商標為「DUCKHAMS」，於西元一九七八年
    起開始於台灣註冊並使用，為一歷史悠久之著名商標，原告產品型錄或廣告上同
    時存在「DUCKHAMS」與「Ｑ」、「ＱＸＲ」及據以異議商標，乃一促銷手法，使
    消費者容易了解並記憶上開商標商品與「DUCKHAMS」產品皆出自同一來源，其廣
    告效果較單一商標廣告為佳。被告僅憑主觀認此種廣告效果係分散消費者之注意
    力，不足令消費者對據以異議商標商品十分熟識而達著名，惟事實上大部分稍具
    規模之公司，皆有一主商標，此主商標使用於所有商品上，而與不同系列產品之
    各別商標同時使用，促使消費者容易認識其來源。
６、機油商品並非汽機車之燃料，係作為潤滑引擎用，通常車輛約一年或半年須更換
    一次機油，故銷售量無法與汽油相比。原告「ＱＸＲ」及據以異議商標之機油乃
    市面上最貴最好之機油，通常僅有高級車輛使用，或係經濟能力極佳者始購買，
    其銷售量無法與便宜之機油並論，則一年多銷售六、○○○公升，不能謂不為其
    特定及潛在之購買者所熟知，如同高級汽車中之勞斯萊斯，台灣汽車數量雖多，
    惟勞斯萊斯一年之銷售量應不多，則被告何能憑其銷售數量判定其非著名商標，
    而不考慮商品價格及一般消費大眾之消費能力問題。
７、原告於西元一九九四年即經由原台灣代理商—高富海灣股份有限公司（下稱高富
    海灣公司）進口據以異議商標等商品，此有英國石油亞美和公司（BP Amoco.
    p.l.c.）於一九九五年十一月九日在新加坡亞洲分公司會議室，與台灣總代理商
    高富海灣公司（SECHEM INC）雙方就經銷事宜進行磋商，並記載於當日會議紀錄
    中，由此份會議紀錄之標題「與台灣代理商之會議」（Subject:Meeting with
    Taiwan Distributor），以及其會談內容中「亞歷山大得咸有限公司（原告）亞
    洲分公司將依下列條件指定高富海灣公司為代理商」等語，可證高富海灣公司於
    一九九五年間確係原告商品於台灣之代理商，該公司並自一九九五年起於台灣各
    地強力促銷其「ＱＸＲ」及據以異議商標商品，亦有該公司當時促銷原告商品之
    行銷資料可稽。惟約自一九九八年底起，改由原告之相關公司—英商英國石油化
    學股份有限公司台北分公司（BP Taiwan Limited, Taipei Branch〈UK〉）代理
    ，因代理權更換之故，舊代理商所有相關廣告資料或客戶資料多已銷毀，不復保
    存，而新代理商經多次搬遷，許多舊資料遭丟棄，致使原告「ＱＸＲ」及據以異
    議商標商品雖於台灣長期廣泛使用，卻無法提供大量證據資料予以佐證，嗣經原
    告多方竭力搜集，檢送多國廣告資料，份數雖不甚多，惟其範圍遍及亞洲、歐洲
    、大洋洲等地區，且早自一九九四年開始使用，舉凡台灣地區之廣告資料—一九
    九五年十月十五日及一九九六年五月十五日出版之「石油情報月刊」，即係汽車
    及機械之保養新技術及市場訊息之專業雜誌，當期發行量為一二、○○○本，就
    專業雜誌而言，其數量及流通範圍不可謂不大，蓋通俗且隨處可見之時報週刊每
    期發行量亦不過約一六○、○○○本。
８、其次，舊代理商高富海灣公司曾於西元一九九五年七月一日至八月十五日間作出
    多項促銷專案，包括達克機油夏季促銷案、「ＱＸＲ」及據以異議商標產品促銷
    案，該等促銷案之對象遍及全台灣各地之經銷商及車輛保養廠，而此促銷方案所
    使用之廣告資料內容皆同一，份數雖不多，惟流通範圍廣泛，且期間持續達一個
    半月之久，宣傳效果不容小覷，則參加人身為同業且與原告之前述相關公司素有
    業務往來，倘稱不知原告「ＱＳ」商標之存在，令人匪夷所思。另參照新加坡之
    廣告資料，顯示面積僅約台北市大小之新加坡地區即有三十七個「ＱＸＲ」及據
    以異議商標產品之工廠及五十八個銷售通路，可見該產品之流通範圍遍及新加坡
    。而新加坡與台灣經貿往來一向非常密切，且語言文字相通，台灣每年皆有大量
    商業人士或遊客前住新加坡洽公或旅遊，對新加坡著名之「ＱＸＲ」及據以異議
    商標必有所知悉。故依被告於八十九年八月十日公告修正之「著名商標或標章認
    定要點」九之但書「但於國外所為之證據資料，仍須以國內相關事業或消費者得
    否知悉為判斷」之規定，原告「ＱＸＲ」及據以異議商標商品於新加坡之證據資
    料，足可作為佐證之資料。
９、商標法第三十七條第十四款所謂「申請人因與該他人間具有契約、地緣、業務往
    來或其他關係，知悉他人商標存在者」，原處分係以「應由先使用人具體舉證有
    合理確信申請人係因該關係知悉據爭先使用商標存在之明確事證」，惟為貫徹商
    標法「為保障商標專用權及消費者利益，以促進工商企業之正常發展」之原則，
    其中「其他關係」，應廣義解為任何直接或間接之關係，足以推論或有合理確信
    申請人知悉他人商標存在者皆屬之。參加人於一九九四年前曾為原告相關公司暨
    現任代理商英商英國石油化學股份有限公司（BP）台灣分公司之產品經銷商，此
    由原告於再訴願程序檢送之八十一年九月三日出貨單可證。亦即，原告為BP集團
    公司之關係企業，該出貨單所載出貨人為BP集團台灣分公司，可推論該出貨單所
    載貨品即為據以異議商標表彰之貨品，亦可證明BP公司確與參加人有商業上之往
    來關係。
１０、其後，參加人與曾為原告所屬英國石油化學股份有限公司（BP）台灣分公司之經
    銷合約終止後，參加人約於西元一九九五年至一九九六年間與原告之前台灣總代
    理高富海灣公司洽談經銷原告之達克機油商品（包括「Ｑ」、「ＱＸＲ」、據以
    異議商標及主商標「DUCKHAMS」等商品）事宜，於洽談過程中，經高富海灣公司
    前董事長乙○○（任職期間：八十三年七月至八十六年十二月，住彰化市○○街
    九十三號）明確表示，曾提供原告商品型錄及各式商品（包括據以異議商標機油
    商品）予參加人參考，參加人並將高富海灣公司提供之商品樣品攜回參考，此部
    分洽談之詳細經過，有案外人乙○○於洽談當時所記錄之備忘錄資料可稽，原告
    請求傳喚案外人乙○○及參加人之股東丁○○到庭陳述，證明上情。嗣該經銷合
    約因故未談成，惟參加人亦因該業務往來等其他關係，知悉原告所有商品，包括
    據以異議商標，參加人竟罔顧商業道德，將其於洽談時獲悉之據以異議商標，於
    一九九七年搶先申請註冊系爭商標，顯構成商標法第三十七條第十四款規定之不
    得註冊事由，故原告請求案外人乙○○與曾參與上開洽談事宜之參加人股東丙○
    ○（當時依其名片所載，擔任總裁President職務，住台南市○○○路○段一九
    六號二樓，電話：○二—0000000000）進行對質，用以釐清系爭商標
    該當商標法第三十七條第十四款之構成要件事實。
、再訴願決定稱出貨單未載有據以異議商標，衹能證明參加人與原告之相關公司有
    業務往來，無法證明參加人因而知悉據以異議商標商品之存在云云，惟此種推論
    及解釋過於嚴苛。依一般經驗法則推論，身為經銷商，必對其所經銷商品之公司
    或相關公司以及該公司產銷之其他商標商品有相當程度之瞭解及關注，並特別留
    意其發展動態。從而，原告合理確信參加人申請系爭商標時必知悉原告據以異議
    商標之存在。況商標法第三十七條第十四款規定僅稱「業務往來」，再訴願決定
    何以狹義解釋為「與系爭商標相關之業務往來」，顯不符事實，亦不啻鼓勵惡意
    搶註他人商標。
、按行政訴訟法制定後，有關課予義務訴訟之司法審查時點，依目前國內通行學說
    ，一向認原則上（除非實體法明定判斷基準時）係以行政法院最後言詞辯論終結
    時為準（倘不經言詞辯論者，則以法院裁判時為準），即使原拒絕處分於作成時
    具有合法性，惟因事實及法律狀況事後變更，導致法院審理時，其拒絕理由已不
    復存在，行政法院即應依最新之法律及事實狀況，作出許可決定（或命行政機關
    依法院之法律見解作成決定，行政訴訟法第二百條第四款可資參照）。從而，事
    實雖為原處分及訴願決定時所未及斟酌，法院仍得依新發生之事實而為審理，此
    有鈞院九十年度訴字第二○五八號判決、行政法院（現改制為最高行政法院，下
    同）七十二年判字九一六號判決、七十二年判字第一○一二號判決意旨，以及陳
    清秀行政訴訟法第四六四頁所載，可資參照。
、依行政法院判決先例見解，商標未註冊前，概屬準備註冊之程序，須自註冊之日
    始取得商標專用權，而實行註冊前，其程序尚未終結，是申請註冊之商標，於其
    程序未終結前，法律或事實有所變更時，被告應即適用變更後之法律或事實處理
    ，行政法院二十九年判字第二十號判例意旨可資參照。另按「商標核准註冊以前
    ，尚屬準備註冊之程序，必自註冊之日始取得商標專用權。申請註冊之商標，在
    註冊程序未終結前，法律或事實有所變更時，主管機關應依變更後之法律或事實
    處理。」行政法院五十七年判字第九五號亦著有判例，可資參酌。
、有關參加人前與原告之前台灣總代理高富海灣公司洽談經銷原告之達克機油商品
    事宜，如前所述，於洽談過程中，參加人因該「業務往來」等其他關係，知悉原
    告包括據以異議商標之所有商品之商標，參加人罔顧商業道德，於西元一九九七
    年搶先申請註冊系爭商標，顯構成商標法第三十七條第一項第十四款規定之不得
    註冊事由。而此部分事實雖為原處分及一再訴願決定未及斟酌，惟依上開判例意
    旨，法院仍得依新發現之事實而為審理。從而，本案應依行政法院二十九年判字
    第二十號判例及五十七年判字第九五號判例意旨，撤銷一再訴願決定及原處分，
    並命被告作成異議成立之處分。
、原處分係一第三人效力處分，即對參加人而言係一受益處分，對原告而言則為一
    負擔處分，原告提起撤銷訴訟之舉證責任分配，參照大法官吳庚行政爭訟法論之
    敘述，基於公益考量及職權主義色彩，行政法院不能以利害關係人（即原告）未
    盡舉證責任，不依職權調查或命被告機關舉證即為其敗訴之判決。又有關失權效
    部分，專利法第七十二條雖設有明文規定，惟查商標法並無類似規定，故應無失
    權效之法律效果。退萬步言，鈞院如認原告於本次行政訴訟所提相關證據無法審
    究而不予採認，將導致原告重新以該證據再次提出異議或評定，不符合紛爭一次
    解決之原則，鈞院應於判決理由敘明原告所提相關證據是否符合商標法第三十四
    條第十四款規定，以拘束行政機關嗣後之認定，始符公允。
、此外，參加人近年申請之商標，多件遭以商標法第三十七條第一項第六款或第七
    款規定予以撤銷，包括審定第六九九八七四號「APILUBE及圖」、第六四五五三
    三號「伊威可IVECO」、第六九二九○六號「LUBRIZOY路必樂利及圖」、第六四
    五五七○號「LUBRIZOL路必樂」、第四○四九七六號「PARLIMANT」及第七二九
    二七四號「NYNAS安格及圖」等商標，此有商標撤銷公告可稽，可知參加人係一
    專門仿冒他人著名商標之公司。尤以其中第六九九八七四號商標圖樣乃結合API
    （即美國石油協會American Petroleum Institute之簡稱）及原告前述集團公司
    英商英國石油亞美和公司之世界著名主商標BP及盾牌圖形中之盾牌圖而成，該商
    標雖因美國石油協會之搶先異議，原告之集團公司因而放棄異議，惟參加人惡意
    襲用他人著名商標之意圖，極為顯然。從而，原告有絕對合理之確信，足以推論
    參加人以具有同業身分之便，早已知悉據以異議商標為原告所有而惡意搶先申請
    註冊為系爭商標，該當商標法第三十七條第十四款之規定。
、綜上所述，系爭商標與原告著名之「Ｑ」、「ＱＸＲ」及據以異議商標相同或近
    似，復指定使用於同一或類似商品，確有致公眾混淆誤認之虞，且參加人曾為原
    告相關公司之經銷商，亦曾與原告之前代理商洽談商品經銷事宜，足證參加人確
    知悉原告上開各商標之存在，顯違商標法第三十七條第七款及第十四款之規定，
    不得註冊，故原處分認事用法尚有未合，一再訴願決定遽予維持，均有未洽。
乙、被告方面：
一、聲明：求為判決駁回原告之訴，訴訟費用由原告負擔。
二、陳述：
１、按商標圖樣「相同或近似於他人著名之商標或標章，有致公眾混淆誤認之虞者」
    ，或「相同或近似於他人先使用於同一商品或類似商品之商標，而申請人因與該
    他人間具有契約、地緣、業務往來或其他關係，知悉他人商標存在者」，不得申
    請註冊，固為商標法第三十七條第七款前段及第十四款前段所規定，惟第七款所
    稱「著名之商標或標章」，係指有客觀證據足以認定該商標或標章已廣為相關事
    業或消費者所普遍認知者，第十四款須申請人因與該他人間具有該款所定特定關
    係，知悉他人商標存在者，始有其適用，合先敘明。
２、據原告檢送之世界各國註冊情形一覽表、商標註冊證、我國及新加坡、英國、紐
    西蘭、中東地區、馬來西亞等地之廣告資料等影本，固得認據以異議商標有先使
    用之事實，惟該等廣告僅係各國商品型錄，份數甚少，且為國外資料，分送數量
    與流通範圍如何，均乏相關資料，況型錄內容係以介紹達克機油「DUCKHAMS」之
    商品來源及品質為主，據以異議商標商品之描述僅佔極小篇幅，且多為外文「
    DUCKHAMS」分別與「ＱＷＸＲ」、「ＸＲ」、「４Ｔ」及據以異議商標併同使用
    ，少部分傳單單獨登載據以異議商標，堪認其商品型錄係同時宣傳促銷多種商品
    ，據以異議商標商品並非主力推介者，其廣告效果多重且分散消費者之注意力，
    難謂該等證據已足令消費者對據以異議商標商品熟識而著名。另有關原告所提網
    路下載資料係最近時間，且所載者係「Castrol」商標並非據以異議商標，縱據
    以異議商標於英國等地經認定為著名商標，惟是否為國內消費者所熟知，尚須由
    原告立證以明，原告顯對著名商標認定審查要點有所誤解。
３、有關原告於八十八年三月二十二日檢送之傳單，僅記載贈品截止月日，未能知悉
    係何年度之促銷傳單，難認為系爭商標申請註冊日前之使用證據，該日來函說明
    據以異議商標商品於西元一九九七年四月至一九九八年九月間於台灣銷售量達六
    、○○○公升云云，惟除一紙訂貨確認單外，缺乏相關憑據以實其說，且鑑於汽
    機車係當今社會生活之交通工具，機油商品為其主要燃料，需求量甚大，相對市
    場供給量及各種品牌競相供應者眾多，一年五個月間於台灣銷售量六、○○○公
    升，難謂已達高銷售量而於同類機油商品市場居高占有率，是於八十六年七月三
    日系爭商標申請註冊前，據以異議商標之信譽難謂已為相關商品購買者所熟知而
    為機油商品之著名商標，則參加人以外文「ＱＳ」作為系爭商標圖樣申請註冊，
    指定使用於黑油、黃油、油精、機油等商品，難謂有相同或近似於他人著名之商
    標或標章，有致商品購買者對其所表彰之商品來源及產銷者產生混淆誤認之虞，
    並無商標法第三十七條第七款規定之適用。又原告僅以據以異議商標先使用之事
    實，與參加人係從事相同產品之經營，具有同業競爭身分，主張參加人早已知悉
    據以異議商標為其所有云云，惟既未具體舉證任何足以形成合理確信之事實，尚
    難推定參加人係因特定關係知悉據以異議商標先使用而申請註冊，亦無商標法第
    三十七條第十四款規定之適用。
４、其次，原告檢送之西元一九九五年十月十五日出版之「石油情報月刊」及多張外
    文型錄等證據資料，僅能證明原告於商品型錄上同時促銷「DUCKHAMS」及據以異
    議商標等商品，該等資料不足證明消費者對據以異議商標之商品已十分熟識且達
    著名。另機油商品縱如原告所稱並非汽機車之主要燃料，係作為潤滑引擎用，惟
    該機油商品仍係許多汽機車於行駛一定公里數即須更新之商品，以我國使用汽機
    車人數甚多，購買該商品之消費者相當普遍，則該商品之使用率相當高，銷售之
    數量應不在少數，惟依原告檢送一年多僅銷售六、○○○公升機油商品之證據資
    料，仍難據以認定據以異議商標之機油商品於我國市場銷售已有相當數量且已為
    一般消費者所普遍熟知之著名商標。是參加人以外文「ＱＳ」作為系爭商標圖樣
    申請註冊，指定使用於黑油、機油等商品，並無商標法第三十七條第七款規定之
    適用。又原告並未提出參加人與其之間具有契約、地緣、業務往來關係，知悉據
    以異議商標存在之具體證據以實其說，而商標法第三十七條第十四款所謂「其他
    關係」係指得以具體明確其關係者，舉凡親屬關係、投資關係（股東、代表人等
    ），不包括範圍廣泛且難以具體認定之同業關係，難以同業關係即認參加人知悉
    據以異議商標圖樣存在而搶先申請註冊，亦無商標法第三十七條第十四款規定之
    適用。
５、有關原告於再訴願程序檢送之八十一年九月三日出貨單，其所載出貨人為何，出
    貨人與原告係何關係，其貨品品名與據以異議商標有何關連，均未見原告說明，
    尚難作為原告與參加人確具商業往來關係之證明。另有關原告主張參加人於西元
    一九九四至一九九五年間與高富海灣公司（原告公司前台灣地區總經銷）有洽談
    經銷據以異議商標所表彰機油商品（達克機油）事宜，而得知據以異議商標情事
    ，惟原告並未於異議階段提出，被告亦曾多次函請原告補提異議理由及證據，均
    未見原告提出前開主張，該部分顯非原處分所能審究，原告應針對此部分向被告
    再提出異議，始為正辦。
６、再者，原告於訴願程序提出參加人申請註冊之第六九九八七四號、第六四五五三
    三號、第六九二九○六號、第六四五五七○號、第四○四九七六號及第七三九二
    十四號等商標，經被告依當時商標法第三十七條第一項第六款或第十款撤銷其審
    定，惟難據以證明系爭商標有商標法第三十七條第十四款規定之適用。嗣原告於
    再訴願程序時提出促銷廣告傳單三份，惟僅能證明高富海灣公司於八十四年間曾
    以廣告單促銷「DUCKHAMS」達克機油等產品；西元一九九七年三月間商業發票一
    張僅能證明「APO TOO INTERNATIONAL INC.」有進據以異議商標之商品；油品價
    格表一張僅能證明「Sechem Inc.」於八十四年六月十九日提供據以異議商標之
    引擎油等商品供購買；出貨單一張並未載有據以異議商標，僅能證明「BP
    MARKETING SERVICE PTE LTD. TAIWAN BRANCH」於八十一年九月三日曾販售「
    SUPERV-L、GEAR9O-18及GEARI40-18」等商品予參加人，惟上開證據資料未檢送
    被告審酌，且其與原告於提出異議時檢送之各國商品型錄及傳單等證據資料，均
    難證明系爭商標申請註冊前，據以異議商標已於我國廣泛使用，並為相關公眾所
    共知，亦難證明參加人與原告相關公司暨代理商因業務往來而知悉據以異議商標
    商品之存在，經再訴願決定指明在案，故被告所為處分，洵無違誤。
丙、參加人之陳述：
１、參加人創設系爭商標之源由係參考國外商標「Quaker State」，並依英文「
    Quality」、「Special」之簡寫而來，與據以異議商標並無關涉。有關原告檢送
    之世界各國註冊情形一覽表、商標註冊證、我國及新加坡、英國、紐西蘭、中東
    地區、馬來西亞等地之廣告資料等影本，固得認據以異議商標有先使用之事實，
    惟該等廣告僅係各國商品型錄，份數甚少，且為國外資料，分送數量與流通範圍
    如何，均乏相關資料，況型錄內容係以介紹達克機油「DUCKHAMS」之商品來源及
    品質為主，據以異議商標商品之描述僅佔極小篇幅，且多為外文「DUCKHAMS 」
    分別與「ＱＷＸＲ」、「ＸＲ」、「４Ｔ」及據以異議商標併同使用，僅少部分
    傳單單獨登載據以異議商標，堪認其商品型錄係同時宣傳促銷多種商品，據以異
    議商標商品並非主力推介者，其廣告效果多重且分散消費者之注意力，難謂該等
    證據已足令消費者對據以異議商標商品熟識而著名。
２、原告另於八十八年三月二十二日檢送之傳單，僅記載贈品截止月日，未能知悉係
    何年度之促銷傳單，難認為系爭商標申請註冊日前之使用證據，而其說明據以異
    議商標商品於西元一九九七年四月至一九九八年九月間於台灣銷售量達六、○○
    ○公升云云，惟除一紙訂貨確認單外，缺乏相關憑據以實其說，且鑑於汽機車係
    當今社會生活之交通工具，機油商品為其主要燃料，需求量甚大，相對市場供給
    量及各種品牌競相供應者眾多，一年五個月間於台灣銷售量六、○○○公升，難
    謂已達高銷售量而於同類機油商品市場居高占有率，是於八十六年七月三日系爭
    商標申請註冊前，據以異議商標之信譽難謂已為相關商品購買者所熟知而為機油
    商品之著名商標。
３、有關原告檢送之西元一九九五年十月十五日出版之「石油情報月刊」及多張外文
    型錄等證據資料，僅能證明原告於商品型錄上同時促銷「DUCKHAMS」及據以異議
    商標等商品，該等資料不足證明消費者對據以異議商標之商品已十分熟識且達著
    名。另機油商品縱如原告所稱並非汽機車之主要燃料，係作為潤滑引擎用，惟該
    機油商品仍係許多汽機車於行駛一定公里數即須更新之商品，以我國使用汽機車
    人數甚多，購買該商品之消費者相當普遍，則該商品之使用率相當高，銷售之數
    量應不在少數，惟依原告檢送一年多僅銷售六、○○○公升機油商品之證據資料
    ，仍難據以認定據以異議商標之機油商品於我國市場銷售已有相當數量且已為一
    般消費者所普遍熟知之著名商標。
４、有關原告所舉參加人曾遭撤銷之商標，係因其為聯合商標而正商標有效存在，或
    係參加人不使用之商標，故未採取行政救濟，且該等案例係依修正前商標法規定
    予以撤銷，其適用法條及構成要件之認定與本案有別。況該等商標名稱、案情均
    與系爭商標不同，自難據以證明系爭商標有商標法第三十七條第七款及第十四款
    規定之適用。另參加人自七十四年起即陸續申請並獲准「JET」、「JET-SUPER
    」、「JET-VIGGOUR」、「JET-LUBE」、「噴射JET-SUPER」、「D2」、「弘珈
    HUNG CHIA」、「路必樂」、「百樂門」、「首相」等商標五十餘件，且多數已
    使用十年之久，並獲准延展專用權繼續使用。又參加人尚有另案註冊第八○二六
    二五號「傑特JET-LUBE及圖」及第七八四二○六號「弘珈企業有限公司標章」商
    標，亦遭異議，經參加人提出行政救濟，皆未遭撤銷，故原告僅以參加人曾遭撤
    銷之案例即謂參加人係一專門仿冒他人著名商標之公司，並無證據，請鈞院勿受
    誤導。
５、再者，商標法第三十七條第十四款所謂「其他關係」，係指得以具體明確其關係
    者，舉凡親屬關係、投資關係（股東、代表人等），不包括範圍廣泛且難以具體
    認定之同業關係，難以同業關係即認參加人知悉據以異議商標圖樣存在而搶先申
    請註冊，故無商標法第三十七條第十四款規定之適用。原告稱參加人曾為原告所
    屬英國石油亞美和公司（BP）台灣分公司之產品經銷商，參加人因而知悉英國石
    油亞美和公司及其關係企業即原告之商品商標云云。惟參加人與（BP）公司有產
    品經銷往來，惟未與原告有業務交易，二者係屬不同法人，人格有別，不可混為
    一談。另參加人與（BP）公司交易係販售「SUPERV-L」、「GEAR90-18」及「
    GEAR140-18」等商品，並非據以異議商標之商品，且參加人與高富海灣公司亦未
    曾洽談經銷據以異議商標商品，故參加人並無因（BP）公司業務往來而知悉原告
    據以異議商標商品之存在而搶先申請註冊。又參加人否認原告所提案外人丙○○
    與參加人公司有任何關係。倘有調查必要，可傳喚訊問參加人之負責人甲○○。
６、由於參加人出品之潤滑油商品品質優良、口碑好、公司架構完善，堪稱為南部之
    油品龍頭，尤以自創品牌之「JET-SUPER」多年來於國內及大陸持續大量廣告行
    銷，頗為著名，業界稱係南部之「南霸天」。而任職高富海灣公司之證人乙○○
    ，因看好參加人於南部之潤滑油商品市○○路良好，旋向參加人銷售其「達克牌
    　　　」商品，於洽談中僅以交換「達克　    」商標及「海灣      」之名片
    進行討論，該名片上並無據以異議商標，亦無談及據以異議商標產品及經銷業務
    ，且無提供據以異議商標商品型錄及商品予參加人作參考。
７、有關證人乙○○於九十年七月三日準備程序提出其於八十三年及八十四年間四次
    與參加人洽談之筆記乙事，惟其為私人筆記，且為單張紙，並無其他整本可供採
    信之記載可佐，亦無當年參加人之簽名，故其內容真實性難以採信，不具證據能
    力。又距今已隔八年之久，該筆記之原子筆筆跡色澤清晰猶新，參加人於開庭時
    即當庭質疑其內容之真實性，惟該證人無法提出相關佐證以資證明確與參加人洽
    談據以異議商標商品之業務，故該洽談紀錄資料不具證據力。又高富海灣公司於
    八十三年、八十四年間係行銷「海灣　　  」商品，而非據以異議商標，此可參
    照該公司於西元一九九五年、一九九六年間刊登雜誌廣告及營業名片上之標誌，
    皆係「海灣　    」，並無據以異議商標，進而可證證人之洽談紀錄與其公司當
    年之商品行銷廣告之內容實有差異，則該私人筆記紀錄之證據力尚待斟酌。
８、原告所提鈞院九十年度訴字第二○五八號判決：「事實狀況雖為原處分及訴願決
    定所未及斟酌，法院仍得依新發生之事實而為審理。」，惟該判決係該等據以異
    議商標經遭撤銷並經確定在案，其據以核駁標的已不存在，是其事實有所變更，
    而該事實雖為原處分機關及訴願決定未及斟酌，惟法院仍得依新發生之事實而為
    審理。反觀本件原告，係於行政訴訟階段始提出新理由、新證據，二者情況不同
    ，並不適用該判決意旨。另按「對於審定商標有違反商標法規定情事者，得於公
    告期間內，向商標主管機關提出異議。」固為商標法第四十六條所規定，惟關於
    商標之申請及其他程序，延誤法定或指定之期間者得予以駁回，復為同法第十三
    條明文規定。原告於異議階段經三次補呈理由之程序，其所述理由皆僅述及其據
    以異議商標為著名，參加人經營相同之買賣，必知悉該商標之存在云云。惟異議
    當時並未主張高富海灣公司（即證人乙○○）與參加人有業務往來之情事，迨於
    行政訴訟階段方提出新理由、新證據，主張二者因業務往來關係，知悉其商標之
    存在，惟原告於行政訴訟階段所提出之新理由、新證據，未於異議補呈理由階段
    陳述，於法不得一併審理。
　　理  由
一、按「商標圖樣有左列情形之一者，不得申請註冊：．．七、相同或近似於他人著
    名之商標或標章，有致公眾混淆誤認之虞者。但申請人係由商標或標章之所有人
    或授權人之同意申請註冊者，不在此限。．．十四、相同或近似於他人先使用於
    同一商品或類似商品之商標，而申請人因與該他人間具有契約、地緣、業務往來
    或其他關係，知悉他人商標存在者。但得該他人同意者，不在此限。」、「本法
    第三十七條第七款所稱著名之商標或標章，指有客觀證據足以認定該商標或標章
    已廣為相關事業或消費者所普遍認知者。」分別為系爭商標異議審定時商標法第
    三十七條第七款、第十四款及同法施行細則第三十一條第一項所規定。而所稱「
    有致公眾混淆誤認之虞者」，係指商標圖樣有使一般消費者對其所表彰之商品來
    源或產製主體發生混淆誤信之虞而言。又商標法第三十七條第十四款所稱「契約
    、地緣、業務往來或其他關係」，應由先使用人具體舉證有合理確信申請人係因
    該關係知悉據以異議商標存在之確實事證，始足當之。
二、查參加人前於八十六年七月三日以「ＱＳ」商標即系爭商標，指定使用於當時商
    標法施行細則第四十九條所定商品及服務分類表第四類之黑油、黃油、切削油、
    潤滑油、太古油、齒輪油、內燃油、汽缸油、去漬油、油精、機油、循環油、皮
    帶油、鏈條油、基礎油、揮發油、防氧化油、淬火油、冷軋軋延油、調質軋延油
    、工業用牛油、工業用凡士林油、機車油等商品，向被告申請註冊，經被告准列
    為審定第八三○一一九號商標。嗣原告以該審定商標有違商標法第三十七條第七
    款及第十四款之規定，對之提出異議，案經被告為異議不成立之審定，發給中台
    異字第Ｇ00000000號商標異議審定書之事實，有系爭商標註冊申請書、
    系爭商標註冊簿及異議申請書、異議理由書、中台異字第Ｇ00000000號
    商標異議審定書附於審定卷及異議卷可稽，兩造就此均不爭執，自堪信為真實。
三、本件原告訴稱其為世界第三大石油公司─英國石油亞美和公司（BP Amoco.p.l.c
    ）之關係企業，且據以異議商標已取得三十餘國商標專用權，指定使用之機油經
    美國石油協會（API）SH級機油之嚴格引擎測試，認定為機油產品中的五星級機
    油，行銷網路遍及世界各地，可證據以異議商標具有極高知名度；參加人身為同
    業，且與原告相關公司素有業務往來，如不知據以異議商標之存在，誠匪夷所思
    ，原告公司前台灣地區總經銷高富海灣公司與參加人代表人甲○○（當時自稱丙
    ○○）於八十三至八十四年間，持續洽談販售據以異議商標機油商品，雖無洽談
    成功，惟洽談過程中高富海灣公司乙○○曾提供相關機油商品及商品DM供參加人
    參考，可證參加人當時應已知悉據以異議商標，並搶先在台註冊，有證人乙○○
    在鈞院準備程序之證詞及所提備忘錄、商品DM等相關資料可稽，參加人之行為已
    違反行為時商標法第三十七條第十四款規定之「因業務往來」等其他關係而知悉
    據以異議商標；至原告於本件行政訴訟始提出證據可否審究乙節，參照行政法院
    七十二年判字第九一六號、七十二年判字第一○一二號判決、鈞院九十年度訴字
    第二○五八號判決意旨及學者陳清秀、大法官吳庚之見解，均認撤銷訴訟之審查
    時點以言詞辯論終結時為準，故原告雖未於異議階段提出，仍得為本件行政訴訟
    所審究，且原處分係一第三人效力處分，原告提起撤銷訴訟之舉證責任分配，參
    照大法官吳庚行政爭訟法論一書之敘述，基於公益考量及職權主義色彩，行政法
    院不能以利害關係人（即原告）未盡舉證責任，不依職權調查或命被告舉證即為
    其敗訴之判決，又有關失權效部分，專利法第七十二條雖設有明文，惟商標法並
    無類似規定，故應無失權效之法律效果；參加人於行政訴訟程序過程雖欲與原告
    和解洽談商標權轉讓事宜，惟原告相信透過訴訟程序，依法取回應得之合法商標
    權益，始為正途，並無意與參加人達成和解；退萬步言，鈞院如認原告於本次行
    政訴訟所提相關證據無法據以審究而不予採認，將導致原告重新以該證據再次提
    出異議或評定，不符合紛爭一次解決之原則，鈞院應於判決理由敘明原告所提相
    關證據是否符合商標法第三十四條第十四款規定，以拘束行政機關嗣後之認定云
    云。惟查：
１、行為時「著名商標或標章認定要點」（八十八年三月九日被告智商九八○字第
    二○四五九五號公告發布）第四點、第五點及第七點規定：「著名商標或標章之
    認定，應綜合下列各項因素判斷之：（一）商標或標章使用期間及地域範圍。（
    二）商標或標章所使用商品或服務之範圍及其銷售量。（三）廣告、宣傳之方式
    、數量、期間及範圍。（四）商品或服務之經銷管道、販賣場所。（五）商標或
    標章識別性之程度。（六）商標或標章權人之企業規模及其多角化經營之可能性
    。（七）同業或消費者間之評價。（八）其他足以認定著名商標或標章之因素。
    」、「本要點四各項因素依下列證據證明之：（一）全國各地產品或服務銷售發
    票、行銷單據、進出口單據及其銷售數額統計之明細等資料。（二）國內、外之
    報章、雜誌或電視等大眾媒體持續廣告資料。（三）全國各地銷售據點及其銷售
    管道、場所之配置情形。（四）商標或標章在市場上同行業間之評價、銷售額排
    名、廣告額排名或其營業狀況等資料。（五）商標或標章創用年限及其持續使用
    等證明。（六）商標或標章在國內、外註冊之情況。（七）商會、相關公會或其
    他具公信力機構出具之相關證明或市場調查報告等資料。（八）相關主管機關之
    見解或所為相關之認定。（九）商標或標章著名之其他證明資料。」、「商標或
    標章之使用證據，應有其圖樣及日期之標示或得以辨識其使用之圖樣及日期的佐
    證資料，並不以國內為限。但於國外所為之證據資料，仍須以國內相關公眾得否
    知悉為判斷。」。本件依原告所檢送世界各國註冊情形一覽表、商標註冊證、我
    國及新加坡、英國、紐西蘭、中東地區、馬來西亞等地之廣告資料等影本，固得
    認據以異議商標有先使用之事實，惟該等廣告資料僅係各國商品型錄，份數甚少
    ，且為國外資料，分送數量與流通範圍如何，均乏相關佐證，況型錄內容係以介
    紹達克機油「DUCKHAMS」之商品來源及品質為主，據以異議商標商品之描述僅佔
    極小篇幅，且多為外文「DUCKHAMS」分別與「ＱＷＸＲ」、「ＸＲ」、「４Ｔ」
    及據以異議商標併同使用，僅少部分傳單單獨登載據以異議商標，堪認其商品型
    錄係同時宣傳促銷多種商品，據以異議商標商品並非主力推介者，其廣告效果多
    重且分散消費者之注意力，無從認定據以異議商標「已廣為相關事業或消費者所
    普遍認知」而可被歸為著名商標。另原告所提網路下載資料係最近時間，且為「
    Castrol」商標，非據以異議商標，則據以異議商標是否為國內消費者所熟知，
    仍須由原告立證以明。又原告於八十八年三月二十二日檢送之傳單，僅記載贈品
    截止月日，未能知悉係何年度之促銷傳單，尚難認定為系爭商標申請註冊日前之
    使用證據。原告雖主張據以異議商標商品於西元一九九四年在台灣銷售數量達二
    、○○○公升云云，惟除訂貨確認單外，尚乏相關憑據，況汽機車為當今社會生
    活之交通工具，機油需求量甚大，原告所舉其在台灣二、○○○公升之銷售數量
    ，難謂已達高銷售量而於同類機油商品市場居高占有率，尚難據以認定據以異議
    商標之機油商品於系爭商標八十六年七月三日申請註冊前在我國市場銷售已有相
    當數量且已為一般消費者所普遍熟知而為著名商標。又原告檢送之「石油情報月
    刊」及多張外文型錄等，僅能證明原告於商品型錄上同時促銷「DUCKHAMS」及據
    以異議商標等商品，該等資料並不足以證明消費者對據以異議商標之商品已十分
    熟識且達著名。至原告所送產品價格表、商業發票及銷售數量﹨金額統計表、西
    元一九九七年八月份車族雜誌廣告等，或僅係商品價格，或數量甚少，或為系爭
    商標申請註冊日後之資料，均無法以之證明據以異議商標已達著名程度。綜上，
    參加人以「ＱＳ」作為系爭商標圖樣申請註冊，指定使用於黑油、黃油、油精、
    機油等商品，難謂有相同或近似於他人著名之商標而有致商品購買者對其所表彰
    之商品來源及產銷者產生混淆誤認之虞，核無商標法第三十七條第七款規定之適
    用。
２、原告提出異議時，僅泛稱：「被異議人與異議人既從事相同產品之經營，自無不
    知『ＱＳ』商標為異議人所有，且該商標商品在消費者心中早已具有極高評價之
    理。今被異議人以完全相同之『ＱＳ』商標，指定使用於相同及類似之產品申請
    註冊，自極易使消費者產生錯覺，誤以為被異議人為異議人之聯屬公司或有代理
    、授權等關係，致發生誤為信賴而予購買之情形。」、「異議人之『ＱＳ』商標
    在台灣已持續使用多年，並在世界多國廣泛使用，尤其東南亞地區之新加坡及馬
    來西亞。被異議人經營相同產品之買賣，必知悉該商標之存在，今以完全相同之
    商標指定使用於同一或類似商品申請註冊，自有商標法第三十七條第十四款規定
    之適用，應不得註冊。」云云，惟原告並未具體舉證有任何足以形成合理確信之
    事實，則尚難據此推定參加人係因特定關係知悉據以異議商標先使用而搶先申請
    註冊，是本件依原告上述異議理由，尚難認定系爭商標有商標法第三十七條第十
    四款規定之適用。而原告檢送之八十一年九月三日出貨單，其上僅載有貨品品名
    ，未有據以異議商標之記載，且其貨品品名與據以異議商標有何關連性，亦未見
    原告提出說明，自難執此認為參加人因商業往來關係知悉據以異議商標先使用之
    事實。
３、至原告主張參加人於西元一九九四至一九九五年間與高富海灣公司（原告公司前
    台灣地區總經銷）有洽談經銷據以異議商標所表彰機油商品，據而得知據以異議
    商標情事乙節，並未於異議階段提出，乃原告於本件行政訴訟中始行主張（兩造
    不爭）。查本件前於異議階段，被告曾以所屬商標處八十八年一月四日簡便行文
    表（發文字號：00000000-0000）、八十八年三月二十四日慧商九四一字第九○
    一三八五號書函、所屬商標權組八十八年五月七日簡便行文表（發文字號：0000
    0000-0000），多次指定期間命原告補送異議理由及證據資料，已給予原告（即
    異議人）充分陳述意見之機會，惟原告並未提出前開主張，尤以商標法第三十七
    條第十四款所稱之「特定關係」，唯原告能提供，非被告依職權所能探知，該等
    須原告協力始得認定之事實，原告竟不為協力，參照商標法第十三條規定（關於
    商標之申請及其他程序，延誤法定或指定之期間者得予以駁回。但因不可抗力或
    不可歸責於該當事人之事由，經查明屬實者，不在此限。前項但書情形，應自延
    誤之原因消滅後三十日內，以書面詳載事實與其發生及消滅之日期，向商標主管
    機關聲明，並同時補辦其延誤之程序。）之意旨，並保障被異議人之權益，行政
    救濟所應審查之範圍，當限於本於該據以異議之基礎事實所為之處分是否違法，
    而不及其他事實，是原告上開主張事實，當非本院所應審究（行政法院九十一年
    度判字第五二三號判決意旨參照）。至原告所舉行政法院七十二年判字第九一六
    號、七十二年判字第一○一二號判決、本院九十年度訴字第二○五八號判決，係
    指行政處分作成後，其「事實及法律狀況事後變更」之情形；惟原告上開主張事
    實，係於行政程序開始前已存在之證據資料，是本案被告作成處分之後，事實及
    法律狀態並未發生變更，無前揭判決所指「事實及法律狀況事後變更」之情形，
    則原告執此主張本院應據以審查原處分之合法性，要無足取。況第三人效力處分
    之舉證責任分配，雖有不同之主張（德國聯邦行政法院與吳庚大法官之見解不同
    ，參吳庚大法官所著「行政爭訟法論」一書所述），惟學者亦認「法律對舉證責
    任之歸屬或提供證據資料之義務設有規定者，適用之際自須遵守，因為法律之規
    定有排除學說或判例之效力也。」，則商標法第十三條既就當事人延誤期間之補
    正及其效力設有規定，適用之際自須遵守，從而，原告主張不能以其未盡舉證責
    任，即不依職權調查或命被告舉證而為其敗訴之判決云云，當非可採。
四、綜上所述，原告之主張，均無可採。被告所為異議不成立之審定，並無違誤，一
    再訴願決定遞予維持，俱無不合。從而，原告請求撤銷一再訴願決定及原處分，
    及命被告作成審定第八三○一一九號「ＱＳ」商標異議成立之處分，均難認為有
    理由，應予駁回。
五、兩造其餘攻擊防禦方法均與本件判決結果不生影響，故不逐一論述，併此敘明。
據上論結，本件原告之訴為無理由，爰依行政訴訟法第九十八條第三項前段，判決如
主文。
中　　華　　民　　國　　　九十一　　　年　　　八　　　月　 　　一　 　　日
                              臺 北 高 等 行 政 法 院  第 六 庭
                                          審 判 長 法  官　林樹埔
          　　　　　　　　　　　　　　　　　　　　 法　官　闕銘富
          　　　　　　　　　　　　　　　　　　　　 法　官　曹瑞卿
右為正本係照原本作成。
如不服本判決，應於送達後二十日內，向本院提出上訴狀並表明上訴理由，如於本判
決宣示後送達前提起上訴者，應於判決送達後二十日內補提上訴理由書（須按他造人
數附繕本）。
中　　華　　民　　國　　　九十一　　　年　　　八　　　月　 　　一　 　　日
            　　　　　　　　　　　　　　    　     書記官  方偉皓
